【裁判字號】    97,台上,1865
【裁判日期】    970501
【裁判案由】    違反毒品危害防制條例
【裁判全文】
最高法院刑事判決            九十七年度台上字第一八六五號
上  訴  人  台灣高等法院高雄分院檢察署檢察官
上  訴  人
即  被  告  甲○○
            乙○○
            丙○○
            丁○○
共      同
選任辯護人  楊昌禧律師
            梁育誠律師
上列上訴人等因被告等違反毒品危害防制條例案件，不服台灣高
等法院高雄分院中華民國九十六年十月三日第二審判決（九十六
年度上訴字第一四六三號，起訴案號：台灣高雄地方法院檢察署
九十五年度偵字第二七七九０號、九十六年度偵字第五五０八號
），提起上訴，本院判決如下：
    主  文
原判決關於乙○○部分撤銷，發回台灣高等法院高雄分院。
其他上訴駁回。
    理  由
一、發回部分
本件原判決認定上訴人即被告乙○○與綽號「阿宏」暨另一不詳
姓名成年男子共同基於私運、運輸管制進口物品即第四級毒品麻
黃素之犯意聯絡，於民國九十五年十月二十二日，自大陸地區南
澳島附近海域，以漁船私運麻黃素至台南市安平港附近海域，再
由乙○○僱用丙○○、甲○○及丁○○駕駛小客車至安平港運河
路觀景台附近接運。同月二十四日零時許，乙○○及某不詳姓名
男子將走私漁船拋至海面上之塑膠袋包裝麻黃素（淨重共一百四
十八點一六公斤，包裝重五點六四公斤）接上岸，並移至觀景台
旁。約二十分鐘後，甲○○駕車搭載丙○○、丁○○至觀景台旁
，基於共同運送、運輸麻黃素之犯意聯絡，將麻黃素搬上小客車
後行李箱內，而著手於運送、運輸行為，尚未起運離開現場，即
經警查獲，致丙○○、甲○○及丁○○運送、運輸未遂等情。爰
撤銷第一審關於乙○○部分之判決，改判論處乙○○共同運輸第
四級毒品（累犯）罪刑。固非無見。
惟查：(一)原判決主文諭知「乙○○共同運輸第四級毒品，累犯」
罪刑，但對於乙○○構成累犯之事實，則未明白認定，並敘明其
憑以認定之證據及適用累犯論處之理由，致主文失所依據，難謂
無判決不載理由之違法情事。(二)乙○○之選任辯護人具狀辯稱乙
○○已供出本案麻黃素之貨主（來源）係曾裕龍，並於九十六年
八月六日具狀向台灣高雄地方法院檢察署提出告發，有加蓋台灣
高雄地方法院檢察署收文章之「檢舉狀」為憑等語（見原審卷第
六十九頁、第一一五頁、第一一六頁）。經核該「檢舉狀」略謂
曾裕龍於九十五年十月十六日左右，委託乙○○僱用漁船前往大
陸地區南澳島外海載運麻黃素回台，代價新台幣（下同）九十萬
元（先付二十五萬元），乙○○乃以六十五萬元之代價（先付十
九萬元）僱請蔡清俊擔任船長之「金福一號」漁船載運，於同月
二十四日將麻黃素運抵台南市安平港附近海域，由乙○○另僱用
丙○○等人搬運時，經警查獲等情。所述如果無訛，乙○○似已
供出毒品之來源，非僅供出其共犯，倘因而查獲，即有適用毒品
危害防制條例第十七條減刑與否之問題。乃原判決未向台灣高雄
地方法院檢察署函詢是否已查獲扣案毒品之來源，遽認乙○○僅
供出共犯，且自承該案尚未起訴，不得邀減其刑（見原判決第十
六頁第十四行至第二十三行），尚嫌速斷。檢察官及乙○○上訴
意旨分別指摘原判決關於乙○○部分違背法令，尚非全無理由，
應認此部分之原判決有撤銷發回更審之原因。原判決關於乙○○
不另為無罪諭知部分，基於審判不可分原則，應併發回之。
二、駁回部分
按刑事訴訟法第三百七十七條規定，上訴於第三審法院，非以判
決違背法令為理由，不得為之。是提起第三審上訴，應以原判決
違背法令為理由，係屬法定要件。如果上訴理由書狀並未依據卷
內訴訟資料，具體指摘原判決不適用何種法則或如何適用不當，
或所指摘原判決違法情事，顯與法律規定得為第三審上訴理由之
違法情形，不相適合時，均應認其上訴為違背法律上之程式，予
以駁回。本件原判決認定上訴人即被告丙○○、甲○○、丁○○
（下稱丙○○等三人）受僱於乙○○，基於共同運送、運輸管制
進口物品即第四級毒品麻黃素之犯意聯絡，於上開時地，將麻黃
素搬至小客車後行李箱而著手於運送、運輸行為，尚未起運離開
現場，為警查獲，致未得逞等情，因而撤銷第一審關於丙○○等
三人部分之判決，改判論處丙○○等三人共同運輸第四級毒品未
遂（丙○○為累犯）罪刑，已敘明其所憑之證據及認定之理由，
而以丙○○等三人否認犯罪所持之辯解為不足採，予以指駁綦詳
。所為論敘，俱有卷存之證據資料可資覆按，從形式上觀察，並
無判決違背法令之情形存在。按共同正犯對於他正犯實行犯罪之
行為應負全部責任者，以其意思聯絡範圍內者為限，對於超越犯
意聯絡範圍之行為，即難令負共同責任。原判決依其確認之事實
，以丙○○等三人受僱於乙○○，而於乙○○私運、運輸麻黃素
進入台灣地區後，始駕車至台南市○○○○○路觀景台附近接運
，甫搬運上車，尚未啟運離開現場，即經警查獲，係犯毒品危害
防制條例第四條第六項、第四項運輸第四級毒品未遂罪、懲治走
私條例第二條第一項（即九十五年五月三十日修正公布、九十五
年七月一日施行前懲治走私條例第三條第三項、第一項）運送走
私物品未遂罪，並依想像競合之例，從較重之運輸第四級毒品罪
處斷。至丙○○等三人對於乙○○自大陸地區私運、運輸麻黃素
至台灣地區部分，並無為自己犯罪之意思而參與，且係於乙○○
走私既遂後，始參與境內之運送、運輸行為，對於乙○○走私入
境前之私運、運輸行為，不能令負共同責任，判決內已詳加審酌
論敘（見原判決第十五頁第十四行至第十六頁第一行、第十七頁
第八行至第十九行），並無檢察官及丙○○等三人上訴意旨所稱
判決適用法則不當等之違法情事。至丙○○等三人與何些人為共
犯，於其罪責之成立及判決本旨均不生影響，上訴意旨此部分所
指，並非適法之第三審上訴理由。復查丙○○等三人辯稱彼等受
僱於乙○○，事先言明搬運香菸，不知走私物為毒品等語，屬卸
責之詞，並無可取。又丙○○等三人駕車至台南市○○○○○路
觀景台附近後，即開始將麻黃素搬上小客車後行李箱內，已著手
於運輸、運送行為之實行。警方採取小客車上之指紋、掌紋送驗
比對結果，雖其中八枚指紋與丙○○等三人及乙○○之指紋不符
，其他指（掌）紋則因紋線不清、特徵點不足而無法比對，有鑑
定書可稽。但一般人以手指或手掌碰觸物品，可能因碰觸角度、
位置、力量大小及物品材質等因素，無法留下清晰且足以辨識之
紋痕，該鑑驗書尚不足為有利於丙○○等三人之認定，原判決亦
已綜合全部卷證資料，參互斟酌判斷，逐一剖析說明（見原判決
第九頁第二十一行至第十四頁第二十二行）。丙○○等三人猶執
上開陳詞辯解，漫就原審採證認事職權之適法行使，暨判決內已
明白論斷之事項，憑己見再事爭執，均與法律規定得為第三審上
訴理由之違法情形，不相適合，其等上訴為違背法律上之程式，
均應予駁回。
據上論結，應依刑事訴訟法第三百九十七條、第四百零一條、第
三百九十五條前段，判決如主文。
中    華    民    國  九十七  年    五    月    一    日
                      最高法院刑事第十二庭
                          審判長法官  花  滿  堂
                                法官  黃  正  興
                                法官  陳  東  誥
                                法官  林  錦  芳
                                法官  黃  梅  月
      本件正本證明與原本無異
                                      書  記  官
中    華    民    國  九十七  年    五    月    六    日
                                                    Ｍ


司法院資訊處製作；財團法人民間司法改革基金會備份。
